最高法院刑事判決　　　　　　　　　　　　　　　九十一年度台上字第四四二三號
　　上　訴　 人　乙○○
　　　　　　　　 甲○○
右上訴人等因強盜案件，不服台灣高等法院中華民國九十一年五月十四日第二審更審
判決（九十一年度上更(一)字第二八六號，起訴案號：台灣板橋地方法院檢察署九十年
度偵字第八八三七、九０四三、九二三五、一二三四三、一二六０六號），提起上訴
，本院判決如左：
    主  文
上訴駁回。
    理  由
按刑事訴訟法第三百七十七條規定，上訴於第三審法院，非以判決違背法令為理由，
不得為之。是提起第三審上訴，應以原判決違背法令為理由，係屬法定要件。如果上
訴理由狀並未依據卷內訴訟資料，具體指摘原判決不適用何種法則或如何適用不當，
或所指摘原判決違法情事，顯與法律規定得為第三審上訴理由之違法情形，不相適合
時，均應認其上訴為違背法律上之程式，予以駁回。本件上訴人乙○○、甲○○上訴
意旨略稱：(一)、乙○○搭乘被害人林瑞紅之計程車，臨時起意，趁機恐嚇林瑞紅，使
之交付財物，林瑞紅乃自動交出其皮包及行動電話，故乙○○所為，僅成立恐嚇取財
罪，原判決論以強盜罪，不僅採證認事有誤，復有適用法則不當之違法；又乙○○搭
乘林瑞紅之計程車，甲○○則另騎機車並未隨同搭乘，且與該計程車保有相當距離，
嗣乙○○取得林瑞紅之皮包等物後，始以行動電話要甲○○接應，但甲○○不知乙○
○有強盜（或搶奪、恐嚇）之犯行，原判決論以上訴人等均為強盜罪之共同正犯，亦
有判決適用法則不當之違法。(二)、原判決認機車之大鎖屬於兇器，然槍砲彈藥刀械管
制條例並未將機車之大鎖列為該條例之器械，則原判決認乙○○攜帶之機車大鎖屬於
兇器，而適用刑法第三百三十條第一項論以加重強盜罪，亦有判決適用法則不當之違
法云云。
惟查：(一)、證據之取捨、事實之認定，乃事實審法院職權行使之範圍，事實審法院經
調查證據之結果，依自由心證之法則取捨證據，茍其取捨，與經驗法則或論理法則無
違，即不得任意指為違法，而據為適法之第三審上訴理由。乙○○於警訊時供稱「我
與甲○○騎機車在三峽街道閒逛，剛好看見計程車司機林瑞紅是女性，我便提議見機
行搶，由甲○○騎機車在後接應我逃離現場，於土城中央路四段……我以預藏之機車
大鎖鎖頭，抵住被害人脖子，被害人不敢亂動，我再伸手拿取被害人手機及小皮夾（
見偵字第九二三五號偵查卷第十二、十三頁）；嗣於檢察官偵訊時供稱：「甲○○參
與一件計程車強盜……計程車那件是我攔搭計程車，到土城時拿大鎖頭抵住司機脖子
，拿了錢及手機，甲○○騎機車在後面跟著」（見偵字第九二三五號偵查卷第五十九
頁）。甲○○於警訊時供稱「因我們沒有錢，乙○○提議要搶計程車的財物，他在三
峽恩主公醫院前坐上計程車，叫我騎機車跟著他。我一路跟到土城，他搶完後，坐我
的機車逃逸」等語（見偵字第九０四三號偵查卷第五、六頁）。迨於檢察官偵訊時，
檢察官問甲○○：「是否於民國九十年四月二十五日在土城，與乙○○以鐵棍抵住林
瑞紅之下巴，使她無法抗拒而強取車上現金新台幣（下同）三千元及手機」？甲○○
答稱「有，是由乙○○進入計程車內，強取財物之後，我再以機車載他逃離現場……
是由乙○○提議，由我尾隨計程車在後，等他得手再載他逃離現場」（見偵字第九０
四三號偵查卷第二十三頁反面）；嗣於第一審亦均供認有如同檢察官起訴書之強盜犯
行（見第一審卷第六十九頁、第七十頁、第一０一頁、第一０三頁）。核與被害人林
瑞紅指訴被強盜之情節相符（見偵字第九０四三號偵查卷第十三至十五頁、第一審卷
第七十一頁）；復有贓物認領保管單一紙可稽（見偵字第九０四三號偵查卷第十六頁
）；又乙○○遺留於林瑞紅計程車上之指紋，經內政部警政署刑事警察局鑑驗結果，
確為乙○○所遺留，有鑑驗書可證（見偵字第九０四三號偵查卷第十九頁）。原判決
綜合上開各證據，以上訴人等基於犯意之聯絡，先推由乙○○一人攜帶甲○○所有之
機車大鎖，搭乘林瑞紅之計程車，而由甲○○以機車在旁接應，而乙○○在計程車後
座以左手勾住林瑞紅脖子，右手持機車大鎖抵住林瑞紅下巴，以此強暴方式致使林瑞
紅不能抗拒，而強盜劫得林瑞紅所有皮包一個（內有現款三千元）、行動電話一支等
情，因認上訴人等應成立強盜罪，其採證認事並無違法。上訴意旨未依卷內證據資料
具體指摘，任憑己見，漫指上訴人等僅成立恐嚇罪，原判決有採證認事違法、適用法
則不當云云，純屬單純事實上之爭執，自非適法之第三審上訴理由。又原判決亦說明
刑法上共同正犯之意思聯絡，不以明示之意思表示為限，默示之意思表示，亦包括之
。乙○○強盜所用之機車大鎖，既由甲○○以其機車之大鎖供乙○○使用，而乙○○
攜之搭乘林瑞紅之計程車，甲○○知悉此情，業據上訴人等分別供述明確，已見前述
說明；倘上訴人等僅謀議單純搶奪，因乙○○年輕體健，林瑞紅則為一中年女子，乙
○○徒手即足以壓制林瑞紅，殊無藉助機車大鎖之必要，因之，甲○○與乙○○之間
，均有藉機車大鎖壓制被害人致使不能抗拒而劫財之共同犯意聯絡，自應成立強盜罪
而共負刑責。從而，原判決論以上訴人等均為強盜罪之共同正犯，亦無適用法則不當
之違法情形。(二)、刑法第三百二十一條第一項第三款之攜帶兇器，該兇器之種類並無
限制，凡客觀上足以對人之生命、身體、安全構成威脅，具有危險性之兇器均屬之，
且祇須行為時攜帶此種具有危險性之兇器為已足，不以攜帶之初有行兇之意圖為必要
（本院七十年台上字第一六一三號判例、七十九年台上字第五二五三號判例參照）。
上訴人等既攜帶機車大鎖，此機車大鎖在客觀上足以對人之生命、身體、安全構成威
脅，具有危險性，屬於刑法第三百二十一條第一項第三款之兇器，原判決已予說明。
上訴人等因犯強盜罪而有攜帶兇器（機車大鎖）之情形，原判決乃適用刑法第三百三
十條第一項論以加重強盜罪，即無適用法則不當之違法可言。上訴意旨或就原判決已
論斷說明之事項，重為單純事實上之爭執，或所指摘事項顯與法律規定得為第三審上
訴理由之違法情形不相適合，其上訴違背法律上之程式，應予駁回。
據上論結，應依刑事訴訟法第三百九十五條前段，判決如主文。
中      華      民      國    九十一    年      八      月      八      日
                              最高法院刑事第九庭
                                  審判長法官  陳  炳  煌
                                        法官  陳  正  庸
                                        法官  韓  金  秀
                                        法官  吳  信  銘
                                        法官  徐  文  亮
      右正本證明與原本無異
                                              書  記  官
中      華      民      國    九十一    年      八      月     十二     日
